【裁判字號】    99,台上,7597
【裁判日期】    991209
【裁判案由】    妨害性自主
【裁判全文】
最高法院刑事判決            九十九年度台上字第七五九七號
上  訴  人  甲男姓名年籍詳卷.
選任辯護人  陳建勛律師
上列上訴人因妨害性自主案件，不服台灣高等法院台中分院中華
民國九十八年七月八日第二審判決（九十八年度上訴字第一九二
號，起訴案號：台灣彰化地方法院檢察署九十五年度偵字第一一
三一五號），提起上訴，本院判決如下：
    主  文
原判決撤銷，發回台灣高等法院台中分院。
    理  由
本件原判決認定：上訴人甲男係成年人，為未滿十四歲之乙女（
姓名年籍詳卷）生父，具有家庭暴力防治法第三條第三款之現為
直系血親之家庭成員關係。竟基於：(一)對十四歲以下女子強制性
交之概括犯意，自民國八十四、八十五年乙女就讀幼稚園小班某
時起至九十二、九十三年乙女就讀國小六年級某日晚上八、九時
許止，先後在甲男與其妻丙女（姓名詳卷）位於彰化縣住處房間
內，或另行基於恐嚇危害安全之概括犯意，要求乙女陪同單獨外
出，並恫嚇稱如果不去則要毆打之，致乙女心生畏懼，危害其安
全，不得不允諾同去，而於彰化縣住處附近草叢甲男車上、屏東
縣三地門鄉○○路口甲男車上，每次強壓乙女在其下方，乙女雖
以手欲推開甲男或以腳踢其肚子，卻因年幼身材纖細力氣不足以
抵抗甲男（身高約一百六十七公分、體重約一百公斤）之力量，
甲男亦無視於乙女之反抗，強拉乙女之手，強行以其生殖器進入
乙女生殖器內之方式，對其強制性交多次得逞。其中自八十四、
八十五年乙女就讀幼稚園小班某時起至八十七、八十八年乙女就
讀國小一年級某時止，甲男平均每星期對乙女強制性交約二、三
次，其後至九十二、九十三年乙女就讀國小六年級某時止，平均
每個月對乙女強制性交一次。又於九十四年三月乙女就讀國中一
年級下學期某日，甲男承上恐嚇危害安全及對於十四歲以下女子
強制性交之概括犯意，以前往北部看醫生為由，要求乙女併同前
往，並出言恫嚇乙女稱如果不去則要毆打之，致使乙女心生畏懼
，只得會同前去。於翌日凌晨返回行經苗栗縣三義鄉山區某處，
停車後，在後座強壓乙女，經乙女強力推開、以腳踢甲男肚子積
極反抗後，甲男隨即起身，並駕車返回彰化縣住處，該次始未能
對乙女強制性交得逞。(二)復另基於對十四歲以下女子強制猥褻之
概括犯意，自八十四、八十五年乙女就讀幼稚園小班某時起至九
十三、九十四年乙女就讀國中一年級某時止，先後在彰化縣住處
，趁四下無人之際，藉故要求乙女至房間，復明知乙女經常藉口
欲離開，並不同意任其撫摸身體，竟多次違反乙女意願，恣意撫
摸乙女胸部及下體，對其強制猥褻得逞，平均每星期約二、三次
等情。因而撤銷第一審之科刑判決，改判論上訴人連續對十四歲
以下女子犯強制性交等罪刑，固非無見。
惟查：(一)、有罪判決書，對於被告有利之證據不採納者，應說明
其理由，為刑事訴訟法第三百十條第二款所明定，故有罪判決書
對於被告有利之證據，如不加以採納，必須說明其不予採納之理
由，否則即難謂無判決不備理由之違法。原判決雖認定上訴人於
彰化縣住處附近草叢其車上或屏東縣三地門鄉○○路口其車上，
自八十四、八十五年乙女就讀幼稚園小班某時起至八十七、八十
八年乙女就讀國小一年級某時止，平均每星期對乙女強制性交約
二、三次，其後至九十二、九十三年乙女就讀國小六年級某時止
，平均每個月對乙女強制性交一次，並對乙女平均每星期約二、
三次強制猥褻等情。惟上訴人矢口否認有上開犯行，且其依序各
自八十九年十一月十八日、九十年二月八日、同年三月十五日起
至長庚醫療財團法人林口長庚紀念醫院急診、住院，至九十年一
月四日、同年三月一日、同年三月三十一日始出院，有該院九十
八年六月二十四日（98）長庚院法字第五０二號函文檢送之上訴
人病歷影本在卷可憑（見原審卷第二二九頁及外放證物袋）。果
該病歷所載無誤，上訴人自八十九年十一月十八日起至九十年一
月四日、九十年二月八日至同年三月一日、九十年三月十五日至
同年三月三十一日出院前，能否為上開犯行，殊非無疑，原審未
詳查慎酌，資為判斷之依據，且就該卷內資料，是否可為有利上
訴人之論據，並未有所說明，自有證據調查未盡及判決理由不備
之違法。(二)、行為後法律有變更，致發生新舊法比較適用時，除
與罪刑無關者，例如易刑處分、拘束人身自由之保安處分等事項
，不必列入綜合比較，得分別適用有利於行為人之法律，另從刑
原則上附隨於主刑一併比較外，於比較新舊法時應就罪刑有關之
一切情形，含本刑及有關之共犯、未遂犯、想像競合犯、牽連犯
、連續犯、結合犯，以及累犯加重、自首減輕暨其他法定加減原
因（如身分加減）與加減例等，綜其全部罪刑之結果為比較後，
擇較有利者為整體之適用，不能予以割裂而分別適用個別有利之
條文。九十四年二月二日修正公布，自九十五年七月一日施行之
刑法，已刪除第五十六條連續犯規定，第五十一條第五款原規定
：「宣告多數有期徒刑者，於各刑中之最長期以上，各刑合併之
刑期以下，定其刑期。但不得逾二十年。」，修正為：「宣告多
數有期徒刑者，於各刑中之最長期以上，各刑合併之刑期以下，
定其刑期。但不得逾三十年。」，第二百二十二條第一項第二款
原規定：「對十四歲以下之男女以強暴、脅迫、恐嚇、催眠術或
其他違反其意願之方法而為性交者，處無期徒刑或七年以上有期
徒刑」，修正為：「對未滿十四歲之男女，以強暴、脅迫、恐嚇
、催眠術或其他違反其意願之方法而為性交者，處七年以上有期
徒刑」。經綜合比較結果，依修正後規定，上訴人先後多次強制
性交行為，應併合處罰，定應執行刑不得逾三十年。較之修正前
規定連續犯以一罪論，其最高法定刑「無期徒刑」為輕。自以新
法為有利於上訴人。乃原判決卻以適用舊法可依連續犯規定論以
一罪，適用新法則須依其行為次數予以分論併罰，認適用舊法較
有利於上訴人，而依行為時連續犯之規定，論以修正前刑法第二
百二十二條第一項第二款之加重強制性交一罪（見原判決第二十
頁末行至第二十一頁第十九行），有判決適用法則不當之違法。
以上或為上訴意旨所指摘，或為本院得依職權調查之事項，應認
原判決有撤銷發回之原因。
據上論結，應依刑事訴訟法第三百九十七條、第四百零一條，判
決如主文。
中    華    民    國  九十九  年   十二   月    九    日
                      最高法院刑事第十三庭
                          審判長法官  陳  世  淙  
                                法官  陳  東  誥  
                                法官  陳  世  雄  
                                法官  何  菁  莪  
                                法官  張  春  福  
本件正本證明與原本無異
                                      書  記  官  
中    華    民    國  九十九  年   十二   月   十四   日
                                                       s

司法院資訊處製作；財團法人民間司法改革基金會備份。
